【裁判字號】    99,審訴,1628
【裁判日期】    991008
【裁判案由】    毒品危害防制條例
【裁判全文】
臺灣桃園地方法院刑事判決            99年度審訴字第1628號
公  訴  人  臺灣桃園地方法院檢察署檢察官
被      告  甲○○
上列被告因違反毒品危害防制條例案件，經檢察官提起公訴（99
年度偵字第2741號），被告於本院準備程序進行中，就被訴事實
為有罪之陳述，經本院告知簡式審判程序意旨，並聽取公訴人及
被告之意見後，本院合議庭裁定改依簡式審判程序審理，茲判決
如下：
    主      文
甲○○轉讓第一級毒品，處有期徒刑壹年壹月。扣案之第一級毒
品海洛因肆包含袋（驗餘淨重合計壹點公克）、第一級毒品海
洛因伍包含袋（驗餘淨重合計肆點貳壹公克）及第二級毒品甲基
安非他命壹包含袋（驗餘毛重零點肆貳零捌公克）均沒收銷燬之
。
    事實及理由
一、犯罪事實：
    甲○○與成年女子張碧鳳係男女朋友關係，甲○○明知海洛
    因及甲基安非他命分別係毒品危害防制條例第2 條第2 項第
    1 款、第2 款所列之第一級、第二級毒品，而甲基安非他命
    並經公告屬藥事法第22條第1 項第1 款所列之禁藥，均不得
    非法轉讓，竟仍基於轉讓第一級毒品海洛因及第二級毒品甲
    基安非他命之犯意，於民國99年1 月13日，在桃園縣楊梅鎮
    ○○○街73號1 樓居處，向真實姓名年籍不詳綽號「阿明」
    之成年男子（下稱阿明），分別以新臺幣（下同）2 萬元及
    5 千元，購得海洛因1 錢及甲基安非他命2 公克後，加以分
    裝，並無償轉讓其中之海洛因4 包（驗前毛重合計2.15公克
    、淨重合計1.34公克，因鑑驗使用費失0.04公克，驗餘淨重
    合計1.30公克，含與毒品無法析離之分裝袋4 個）及甲基安
    非他命若干予張碧鳳。嗣於同年月15日19時許，為警持搜索
    票前往上址搜索，並扣得上開轉讓予張碧鳳之海洛因4 包，
    及甲○○另行持有之海洛因5 包（驗前毛重合計5.34公克、
    淨重合計4.37公克，因鑑驗使用費失0.16公克，驗餘淨重合
    計4.21公克，含與毒品無法析離之分裝袋5 個）、甲基安非
    他命1 包（驗前毛重0.6 公克，因鑑驗使用費失0.0002公克
    ，驗餘毛重0.4208公克，含與毒品無法析離之分裝袋1 個）
    及與本案轉讓毒品行為無關之電子磅秤4 臺、分裝袋400 個
    、行動電話1 支、安非他命吸食器1 組，另扣得張碧鳳所持
    有之電子磅秤1 臺及分裝袋20個，始悉上情。案經臺北市政
    府警察局移請臺灣桃園地方法院檢察署檢察官偵查起訴。
二、證據名稱：
  (一)被告甲○○於檢察官訊問、本院準備程序及審理中之自白。
  (二)證人張碧鳳於警詢及檢察官訊問中之證述。
  (三)臺北市政府警察局刑事警察大隊搜索扣押筆錄、扣押物品目
    錄表、法務部調查局濫用藥物實驗室99年2 月10日調科壹字
    第09923003110 號鑑定書各1 份及扣案之海洛因4 包（驗前
    毛重合計2.15公克、淨重合計1.34公克，因鑑驗使用費失0.
    04公克，驗餘淨重合計1.30公克，含與毒品無法析離之分裝
    袋4 個）。
  (四)臺灣高等法院被告全國前案紀錄表1 份。
三、按「安非他命」雖係毒品危害防制條例第2 條第2 項第2 款
    所規定之「第二級毒品」，但其亦屬於藥事法所稱之「禁藥
    」（即藥事法第22條第1 款所稱之「經中央衛生主管機關明
    令公告禁止製造、調劑、輸入、輸出、販賣或陳列之毒害藥
    品」）。而明知為禁藥而轉讓者，藥事法第83條亦定有處罰
    明文。故行為人明知為禁藥即「安非他命」而轉讓予他人者
    ，除成立毒品危害防制條例第8 條第2 項之「轉讓第二級毒
    品罪」外，亦構成藥事法第83條第1 項之「轉讓禁藥罪」，
    此係屬同一犯罪行為而同時有二種法律可資處罰之「法條（
    規）競合」情形，應依「重法優於輕法」、「後法優於前法
    」等法理，擇一處斷。而毒品危害防制條例第8 條第2 項轉
    讓第二級毒品罪之法定本刑為「6 月以上5 年以下有期徒刑
    ，得併科新台幣70萬元以下罰金」。而93年4 月21日修正後
    藥事法第83條第1 項轉讓禁藥罪之法定本刑為「7 年以下有
    期徒刑，得併科新台幣5 百萬元以下罰金」。則修正後藥事
    法第83條第1 項之罪之法定本刑，顯較毒品危害防制條例第
    8 條第2 項之罪之法定本刑為重，依前述「重法優於輕法」
    之法理，轉讓「安非他命」部分之行為，自應優先適用藥事
    法第83條第1 項之規定處斷（最高法院96年度台上字第3582
    號判決意旨參照）。是核被告上開所為，分別係犯毒品危害
    防制條例第8 條第1 項之轉讓第一級毒品罪，及藥事法第83
    條第1 項之轉讓禁藥罪。公訴人認被告就轉讓甲基安非他命
    部分，係犯毒品危害防制條例第8 條第2 項之轉讓第二級毒
    品罪，容有誤會，惟此與起訴之基本事實相同，自應由本院
    予以變更起訴法條。又被告轉讓海洛因、甲基安非他命前，
    「持有」海洛因、甲基安非他命之低度行為，應均為「轉讓
    」之高度行為所吸收，不另論罪。再被告以一轉讓之行為，
    同時觸犯轉讓第一級毒品、轉讓禁藥二罪名，為想像競合犯
    ，應從一重之轉讓第一級毒品罪處斷。爰審酌被告囿於男女
    間之情誼，竟將足以導致精神障礙、性格異常及生命危險之
    海洛因及甲基安非他命轉讓與女友施用，殘害他人身心甚鉅
    ，但念被告犯後尚能坦承犯行而有悔意，態度尚屬良好，及
    其犯罪之目的、手段、品行、智識程度等一切情狀，量處如
    主文所示之刑。扣案之張碧鳳所有之海洛因4 包（驗前毛重
    合計2.15公克、淨重合計1.34公克，因鑑驗使用費失0.04公
    克，驗餘淨重合計1.30公克，含與毒品無法析離之分裝袋4
    個）、被告所有之海洛因5 包（驗前毛重合計5.34公克、淨
    重合計4.37公克，因鑑驗使用費失0.16公克，驗餘淨重合計
    4.21公克，含與毒品無法析離之分裝袋5 個）及甲基安非他
    命1 包（驗前毛重0.6 公克，因鑑驗使用費失0.0002公克，
    驗餘毛重0.4208公克，含與毒品無法析離之分裝袋1 個），
    分別屬第一、二級毒品，有法務部調查局濫用藥物實驗室鑑
    定書2 份、交通部民用航空局航空醫務中心毒品鑑定書1 份
    在卷足憑，應依毒品危害防制條例第18條第1 項前段規定，
    不問屬於犯人與否，均沒收銷燬之。又上開海洛因4 包、5
    包及甲基安非他命1 包，其中包裝袋部分，依現行檢驗方式
    乃以刮除方式為之，包裝袋上仍會摻殘若干毒品無法分離，
    應一體視為毒品部分，而依毒品危害防制條例第18條第1 項
    前段規定，均宣告沒收銷燬之；至鑑驗費失之毒品部分，既
    已滅失，爰不另為沒收銷燬之宣告。此外，扣案之電子磅秤
    1 臺及分裝袋20個，非屬違禁物，亦非被告所有，此據證人
    張碧鳳於警詢及檢察官訊問中證述明確，且經被告於本院審
    理中陳稱已明，自不得宣告沒收；另電子磅秤4 臺、分裝袋
    400 個、行動電話1 支及安非他命吸食器1 組，非屬違禁物
    ，雖係被告所有，惟與本案無關，自不得宣告沒收，附此敘
    明。
四、應適用之法條：
    刑事訴訟法第299 條第1 項前段、第300 條、第273 條之1
    第1 項、第310 條之2 、第454 條第1 項，毒品危害防制條
    例第8 條第1 項、第18條第1 項前段，藥事法第83條第1 項
    ，刑法第11條前段、第55條。
五、如不服本判決，得自收受送達之翌日起10日內向本院提出上
    訴狀（應附繕本），其未敘述上訴理由者，應於上訴期間屆
    滿後20日內補提理由書狀於本院，上訴於臺灣高等法院。
本案經檢察官王碩志到庭執行職務。
中    華    民    國    99    年    10    月    8     日
                  刑事庭        法  官  潘怡華
以上正本證明與原本無異。
如不服本判決應於收受判決後10日內向本院提出上訴書狀，並應
敘述具體理由。其未敘述上訴理由者，應於上訴期間屆滿後20日
內向本院補提理由書( 均須按他造當事人之人數附繕本) 「切勿
逕送上級法院」。
                                書記官  郭怡君
中    華    民    國    99    年    10    月    8     日
本案論罪科刑法條：
毒品危害防制條例第8條
轉讓第一級毒品者，處1 年以上7 年以下有期徒刑，得併科新臺
幣1 百萬元以下罰金。
藥事法第83條第1項
明知為偽藥或禁藥，而販賣、供應、調劑、運送、寄藏、牙保、
轉讓或意圖販賣而陳列者，處7 年以下有期徒刑，得併科新臺幣
5 百萬元以下罰金。

司法院資訊處製作；財團法人民間司法改革基金會備份。
